【裁判字號】    88,訴,363
【裁判日期】    890824
【裁判案由】    行使偽造文書等
【裁判全文】
臺灣花蓮地方法院刑事判決                        八十八年度訴字第三六三號
    公  訴  人  臺灣花蓮地方法院檢察署檢察官
    被      告  甲○○
    選任辯護人  曾泰源律師
右被告因詐欺等案件，經檢察官提起公訴（八十八年度偵字第一二００號），本院判
決如左︰
    主  文
甲○○共同意圖為自己不法之所有，以詐術使人將本人之物交付，處有期徒刑肆月，
緩刑年。
    事  實
一、甲○○因需款孔急，民國八十七年間從報紙分類廣告得知自稱為楊明達之人（事
    後查證應係由祁長椿、乙○○等人組成之集團，此二人均另由檢察官偵辦中）從
    事借款業務。乃以電話向祁長椿洽詢借款方法，詎甲○○為能向祁長椿取得借款
    ，明知自己經濟不佳，顯無資力，竟與祁長椿、乙○○共同意圖為自己不法之所
    有，由祁長椿提供頭期款，甲○○出具名義為買受人，於民國八十七年三月二十
    日向裕融企業股份有限公司（以下簡稱裕融公司）之交車經銷商富泰汽車股份有
    限公司（設於花蓮市○○路三十一號）詐稱欲以分期付款方式購買日產廠牌，A3
    2T車型，車牌號碼Ｌ三六一四二號自小客車一部，使裕融公司陷於錯誤，而與甲○○訂立附條件買賣契約書，甲○○為動產擔保交易之債務人，並約定總價款新
    台幣（下同）一百十一萬四千五百零四元，除頭期款十六萬九千元外，餘款分四
    十八期給付，每期為一萬九千六百九十八元，於付清價款前，該自小客車所有權
    仍屬於裕融公司所有，買受人僅得先行占有、使用不得擅將標的物遷移、出質或
    為其他處分。嗣裕融公司於八十七年三月二十一日將系爭自小客車交付甲○○，
    甲○○隨將該詐得之自小客車交予祁長椿，旋由祁長椿趁裕融公司尚未向監理機
    關辦妥動產擔保交易附條件買賣登記之際，將上開自小客車過戶登記予掛名知情
    之丙○○（另由檢察官偵辦中），嗣並轉賣予不知情之丁○○，丁○○再出賣予
    不知情之楊秀珍（此部分過戶登記係由丙○○移轉予楊秀珍，楊秀珍再將Ｌ三六
    一四二號車牌，繳銷重領車牌號碼為ＤＧ０八三九號），致生損害於債權人裕融
    公司。
二、案經裕融公司訴請臺灣花蓮地方法院檢察署檢察官偵查起訴。
    理  由
一、訊據被告甲○○對於出面向裕融公司購車、到監理站領牌，並在系爭附條件買賣
    契約書、動產擔保交易條件買賣設定登記申請書、交車確認表上簽名之事實均坦
    承不諱，並有附條件買賣契約書、動產擔保交易條件買賣設定登記申請書、交車
    確認表各一紙在卷可參，而系爭自小客車已由被告名義於八十七年三月二十五日
    過戶登記予丙○○，再由丙○○過戶登記予楊秀珍乙節，復有過戶登記書、過戶
    申請登記單各項異動記書等影本在卷可佐。被告雖矢口否認有公訴人所指之犯行
    ，並辯稱：因其女兒向他人借錢，累積高額本息，其配偶之自小客車遭查封，為
    了還錢，故向地下錢莊借款，本來要借三十萬元，但他們建議借六十四萬元，後
    來我就拿身分證給他，他們拿去貸款買車，交車後，車就被他們拿走了，地下錢
    莊的人說那是消費貸款，被騙之後，才知道是買車等語。經查：
（一）本件係由裕融公司之交車經銷商富泰公司業務員戊○○接獲電話後到被告住處
      ，與被告本人商談購車事宜，被告並與另一名男子（即被告所稱之祁長椿）一
      同前往花蓮監理站領牌，及同往裕融公司取車，被告表示該名男子是其女婿，
      二人並一同搭乘甫購得之自小客車離開乙節，已據證人戊○○供證詳明，足見
      被告參與系爭購車情節之深。而被告於八十八年五月六日警訊時亦坦稱：地下
      錢莊的人叫我向富泰公司貸款買車，再以汽車向他們借貸等語。是以被告當時
      乃年紀近五十歲之成年人，具相當社會經歷，縱然對於文書之內容未為詳細閱
      讀，惟就是否在書面上簽名，就該文書內容所表彰之意思，依吾人日常生活經
      驗，理應已盡相當之注意程度，絕無對文書意義完全不予理會而逕予簽名之可
      能。被告辯稱：不知道是買車云云，並不足採。
（二）按一般人有資金短缺窘境，或向銀行借貸，或尋求親友資助，苟非前開二者途
      徑已窮，鮮少依報紙上之分類廣告向未曾謀面之人要求借款。本件被告自承其
      依報紙廣告之登載而向祁長椿等人聯絡借款事宜，衡情被告當時之經濟情況必
      定不佳，對於以分期付款方式購買總價高達一百十一萬四千五百零四元，每月
      分期款為一萬九千六百九十八元之自小客車，顯無支付能力。且被告在簽約前
      ，已有違反契約之故意，復刻意隱瞞其與祁長椿間之約定及關係（被告並未告
      知裕融公司，其將於取得自小客車後，交付該車予祁長椿，作為取得借款之條
      件，甚且被告向業務員戊○○表示祁長椿係其女婿，見證人戊○○之證詞），
      使裕融公司對於是否同意簽訂本件買賣契約，無法為正確之風險評估，足見被
      告與祁長椿等人在購買系爭自小客車之初，有詐欺之不法所有意圖甚明。縱然
      祁長椿等人於取得被告交付之系爭自小客車後，未依約定給付借款予被告，而
      屬祁長椿等集團預謀性之犯罪行為，惟被告與祁長椿等人先前既有共同向裕融
      公司詐取自小客車之意思，自仍無礙被告罪責之成立。
（三）被告雖曾給付合計九期之分期款（原約定給付日期與實際給付日期並不一致，
      見卷附之付款明細），惟由被告於八十七年四月七日簽具之聲明書觀之，可知
      被告係迫於為免裕融公司當時對之提起刑事訴訟，不得不然之給付行為，不足
      據為被告無詐欺故意之有利認定，附此敘明。
（四）綜上所述，本件事證明確，被告之犯行，應堪認定。
二、核被告甲○○所為係犯刑法第三百三十九條第一項、動產擔保交易法第三十八條
    之罪。被告與祁長椿、乙○○間，就上開犯行，有犯意聯絡及行為分擔，為共同
    正犯。所犯上開二罪，有方法、結果之牽連關係，應從較重之詐欺取財罪處斷。
    爰審酌被告之智識程度、犯罪動機、手段、所生危害及僅清償部分款項等情，量
    處如主文所示之刑。又被告未曾受有期徒刑以上刑之宣告，有臺灣花蓮地方法院
    檢察署刑案資料查註紀錄表可參，其經本次科刑教訓，當知警惕而無再犯之虞，
    本院認本件對被告所處之刑，以暫不執行為適當，爰併宣告緩刑三年，以啟自新
    。
三、至公訴意旨另以：被告有向監理機關，謊稱車籍資料失竊，使監理機關將此不實
    事項，登載於車籍資料上，藉此領得ＤＧ０八三九汽車車籍資料，使該自小客車
    得以脫手予不知情之楊秀珍之行為，而涉犯刑法第二百十條、第二百十六條、第
    二百十四條等罪嫌乙節。經查：被告所購得車號Ｌ三六一四二號之自小客車，在
    裕融公司尚未辦妥動產擔保交易附條件買賣登記前，即於八十七年三月二十五日
    過戶登記予掛名知情之丙○○名義，其中未有遺失補發登記書之紀錄，此有交通
    部公路局台北區監理所花蓮監理站八十九北監花字第八九００九九六號函在卷可
    查，而Ｌ三六一四二號車牌係經由繳銷重領ＤＧ０八三九號車牌乙節，亦有台北
    市監理處函送之ＤＧ０八三九號汽車新領牌照登記書上記載Ｌ三六一四二繳銷重
    領等語可參，是被告顯無公訴人所指謊稱車籍資料失竊，藉此領得ＤＧ０八三九
    汽車車籍資料之行使偽造文書行為，此部分因檢察官認與前開論罪部分，具裁判
    上一罪關係，爰不另為無罪判決之諭知。
據上論斷，應依刑事訴訟法第二百九十九條第一項前段、動產擔保交易法第三十八條
，刑法第十一條前段、第二十八條、第三百三十九條第一項、第五十五條、第七十四
條第一款，罰金罰鍰提高標準條例第一條前段，判決如主文。
本案經檢察官黃怡君到庭執行職務。
中      華      民      國      八十九      年    八    月    二十四    日
                                臺灣花蓮地方法院刑事庭
                                    法  官  蘇  嫊  娟
右正本證明與原本無異。
如對本判決不服，應於送達後十日內，向本院提出上訴狀。（應抄附繕本）告訴人或
被害人如對於本判決不服者，應具備理由請求檢察官上訴，其上訴期間之計算係以檢
察官收受判決正本之日期為準。
                                    法院書記官
中      華      民      國      八十九      年    八    月    三十一    日
附錄本判決論罪之法律條文：
動產擔保交易法第三十八條
動產擔保交易之債務人，意圖不法之利益，將標的物遷移、出賣、出質、移轉、抵押
為其他處分，致生損害債權人者，處三年以下有期徒刑、拘役或科或併科六千元以下
之罰金。


司法院資訊處製作；財團法人民間司法改革基金會備份。
